【裁判字號】    91,簡上,104
【裁判日期】    920211
【裁判案由】    給付票款
【裁判全文】
臺灣新竹地方法院民事判決  九十一年度簡上字第一○四號
    上  訴  人  甲○○
    訴訟代理人  乙○○
    被  上訴人  丙○○
右當事人間給付票款事件，上訴人對於中華民國九十一年八月三十日本院新竹簡易庭
九十一年度竹簡字第三０六號第一審判決提起上訴，本院判決如左：
    主    文
上訴駁回。
第二審訴訟費用由上訴人負擔。
    事    實
壹、上訴人方面：
一、聲明：原判決廢棄，被上訴人在第一審之訴駁回。
二、陳述：
  (一)被上訴人已自認系爭支票為訴外人王美麗所簽發，且自發票日即九十年十月三十
    一日至王美麗離家出走即九十年十一月底，被上訴人均未提示而未向上訴人催索
    票款，顯見開票之事實只有王美麗與被上訴人知道，上訴人則無所悉。被上訴人
    明知支票是王美麗所開後交給被上訴人，卻等王美麗避不見面後始轉向上訴人請
    求票款。又上訴人懷疑被上訴人與王美麗勾結。
  (二)證人陳朱美因對王美麗疼愛有加，且年事已高、目不識丁，根本不記得本件支票
    ，故在原審方會證稱沒有見過；況該票為王美麗所開，則證人更不知票款及發票
    日為何，只知被上訴人有跟會，當天有來拿會款而已。
  (三)上訴人因有賭博之惡習，王美麗藉此告訴證人陳朱美將支票藏起來不讓上訴人使
    用以掩飾盜開支票之事實，經訴訟代理人乙○○及其妻胡雅玲要求後取回支票本
    後始發現此一事實。
三、證據：聲請訊問證人胡雅玲。
貳、被告方面：
一、聲明：上訴駁回。
二、陳述：
  (一)系爭支票係王美麗交給被上訴人，被上訴人取得該票時曾詢問王美麗有無問題，
    經王美麗答稱沒有。且證人陳朱美在場告訴被上訴人可以拿到票款，嗣後亦如此
    告知，並要被上訴人慢一點提示，且上訴人於十一月初亦打電話到其住家要求不
    要提示。
  (二)被上訴人在原審並非自認支票係王美麗所盜開。其主張系爭支票上上訴人之印章
    為真正，因此上訴人須負發票人之責。
    理      由
一、本件被上訴人主張：其執有訴外人王美麗所交付之上訴人甲○○簽發、付款人為
    新竹市第三信用合作社香山分社、發票日為民國九十年十月三十一日、票號為Ｖ
    Ｂ0000000號、票面金額為新台幣（下同）四十七萬元之支票一紙，經被
    上訴人於九十年十二月十二日為付款之提示，竟因上訴人存款不足而遭拒，嗣向
    上訴人追索無效，爰依票據關係請求上訴人給付前開票款，及自提示付款日即九
    十年十二月十二日起至清償日止，按年息百分之六計算之利息。
二、上訴人則以：伊將所有空白支票均蓋妥印鑑章後，放置在房間未上鎖抽屜內，伊
    妻王美麗盜用系爭支票交付予被上訴人；且被上訴人已自認系爭支票為訴外人王
    美麗所簽發，且自發票日即九十年十月三十一日至王美麗離家出走即九十年十一
    月底，被上訴人均未提示而未向上訴人催索票款，顯見開票之事實只有王美麗與
    被上訴人知道，被上訴人明知支票是王美麗所開後交給被上訴人，卻等王美麗避
    不見面後始轉向上訴人請求票款；又上訴人懷疑被上訴人與王美麗勾結等語，資
    為抗辯。
三、按執票人善意取得已具備票據法規定應記載事項之票據者，得依票據文義行使權
    利；票據債務人不得以票據原係欠缺應記載事項為理由，對於執票人主張票據無
    效，票據法第十一條第二項定有明文。是票據債務人於簽名後，就票據絕對應記
    載事項部分空白，雖保留自己之補充權，未授權他人填寫，惟因其可得預見該空
    白票據有由他人補充完成，使票據流通之可能性存在，基於票據重視流通性及文
    義性原則，票據債務人對於信賴票據外觀之善意第三人，仍不得主張免責，方能
    維護票據交易安全。
四、查系爭支票上，上訴人之印文係上訴人所親自蓋用乙節，業經上訴人於本院自認
    ：「（問：系爭支票是之前就蓋好的嗎？）我的習慣是拿到本子就全部蓋好，因
    為我常常不在家，為了使用方便。」、「（問：為何要先蓋好章？）因為有時我
    夜班下班後要直接到賭場去，本子要直接帶在身上，所以就不帶印章。」等語屬
    實。
五、上訴人雖抗辯稱：伊將所有空白支票均蓋妥印鑑章後，放置在房間未上鎖抽屜內
    ，伊妻王美麗盜用系爭支票交付予被上訴人云云，並以證人陳朱美及胡雅玲之證
    詞為證。惟查，證人陳朱美證述：「有一天，王美麗在房間內寫東西，我不知道
    寫什麼東西，我問被上訴人阿雪來做什麼？王美麗表示被上訴人來拿會錢。我問
    王美麗你拿什麼東西給她？其表示開票給她。我就問王美麗開何人的票給被上訴
    人？其答說是木樹的票。我在問木樹是否知情？王美麗答稱不知情，而且還把剩
    餘空白支票交給我保管。過了數月，上訴人在找尋支票簿，結果才知道少一張票
    ，王美麗才說出把支票開給被上訴人」等語；證人胡雅玲則證稱：「九十年十一
    月中旬左右我和我先生接到我婆婆打電話給我說上訴人在跟她要東西，說上訴人
    要的很兇，請我和我先生回家，我回家後知道是為了支票本，我婆婆說是王美麗
    告訴她說上訴人賭博賭的很兇，要我婆婆好好保存支票本，不要讓上訴人拿回去
    使用，我告訴我婆婆說上訴人已是成年人，可以為自己的事情負責就讓他拿回去
    ，王美麗看到支票本被拿回去之後說：『我有偷開一張給阿雪，我會負責。』，
    我問王美麗上訴人是否知道這件事，上訴人說不知道，．．．。」等語。然證人
    前開證述縱令屬實，上訴人既已自認系爭票據上之印文為其所蓋，則其是否有授
    權妻子王美麗使用系爭支票，究屬彼等二人間之內部事項，第三人本無從自票據
    外觀得知，上訴人如欲免除發票人責任，揆諸前開法條及說明，自應就被上訴人
    明知上訴人並未授予票據應記載事項補充權而惡意取得系爭支票之事實，負舉證
    之責。上訴人雖抗辯稱：被上訴人明知支票是王美麗所開後交給被上訴人，卻等
    王美麗避不見面後始轉向伊請求票款，伊懷疑被上訴人與王美麗勾結云云，惟為
    上訴人所否認，被上訴人亦未能提出任何證據以實其說，故其此部分抗辯要難採
    信。
六、至上訴人雖另以：被上訴人已自認系爭支票為訴外人王美麗所簽發等語，資為抗
    辯。觀諸被上訴人於原審所為陳述僅稱：「支票是王美麗交給我的，她交給我的
    時，已經簽發完成，並表示沒有問題．．．」、「訴外人王美麗交給我票據時，
    是已經開好了才給我．．．」、「我到王美麗家時就在客廳見到她，沒有見到她
    婆婆，王美麗叫我等一下，就走進自己房間，房門是開著，不過我看不到她在裡
    面做什麼，我就看到王美麗走出來，手上拿著系爭支票及一枝筆，王美麗就在客
    廳把支票交給我，接著她婆婆從另一個房間出來，她婆婆出來時，就問我來做什
    麼，我表示拿錢，她問我有無拿到，我說有．．．」等語（見原審卷第十七、三
    十、五一頁），僅得認被上訴人自認系爭票據為王美麗所持交，尚難認被上訴人
    已自認知悉王美麗盜用上訴人支票，上訴人此部分抗辯亦無理由。
七、綜上所述，被上訴人既已自認系爭支票上發票人欄之印文為其所蓋用，復未能證
    明被上訴人惡意知悉該支票為訴外人王美麗所盜用，則上訴人對於信賴票據外觀
    之被上訴人，仍應負發票人之責。從而，被上訴人基於票據關係，請求上訴人給
    付票款四十七萬元，及自提示付款日即九十年十二月十二日起至清償日止，按年
    息百分之六計算之利息，為有理由，應予准許。原審命上訴人如數給付，於法並
    無不合，上訴意旨指摘原判決不當，求予廢棄改判，為無理由，應予駁回其上訴
    。
八、據上論結，本件上訴為無理由，依民事訴訟法第四百三十六條之一第三項、第四
    百四十九條第一項、第七十八條，判決如主文。
中      華      民      國    九十二    年      二      月      十一    日
                                  臺灣新竹地方法院民事第一庭
                                        審判長法    官  蔡孟芳
                                              法    官  林南薰
                                              法    官  鄭子俊
右為正本係照原本作成。
不得上訴。
~B法院書記官  林美足
中      華      民      國    九十二    年      二      月      十一     日


司法院資訊處製作；財團法人民間司法改革基金會備份。
